台灣高等法院刑事判決　　　　　　　　96年度上易字第2017號
上　訴　人　台灣桃園地方法院檢察署檢察官
被　　　告　己○○
　　　　　　乙○○
　　　　　　丁○○
　　　　　　庚○○
　　　　　　　　　　（另案於國防部台南監獄執行中）
　　　　　　甲○○
上列上訴人因被告等恐嚇取財等案件，不服台灣桃園地方法院九
十五年度易字第一０三六號，中華民國九十六年四月二十五日第
一審判決（起訴案號：台灣桃園地方法院檢察署九十四年度偵字
第一七八七五號），提起上訴，本院判決如下：
    主  文
上訴駁回。
    理  由
一、公訴意旨略以：被告己○○、乙○○、丁○○、庚○○、甲○○（以下除各別稱呼姓名之情形外，均簡稱為被告等五人
    ）基於犯意聯絡，於民國九十四年十月一日下午五時五十分
    許，無故強行侵入桃園縣中壢市月眉里月眉七五之三八號告
    訴人丙○○住處（下稱林宅）。復共同意圖為自己不法之所
    有，並基於傷害人身體之犯意，由庚○○、甲○○負責把風
    ，己○○則向丙○○表示：「你今天一定要把事情給我處理
    好，不要走」等語，丙○○遂拿起電話表示叫人拿錢過來，
    乙○○見狀即上前毆打丙○○之後腦勺，以該強暴方式妨害
    丙○○行使權利，並說「你還敢給我報警！」。丙○○之妻
    王芬蘭見狀遂出聲質疑，乙○○即出示丙○○積欠他人債務
    所簽之本票，並揚言表示：「你欠人家的錢，你要不要處理
    ，我不可以跟你收錢！今天如果不處理這筆錢就不放過你，
    今天若沒有錢給我，誰都不准離開」等加害生命、身體之事
    ，恐嚇丙○○，致使丙○○心生畏懼，再徒手毆打丙○○；
    丙○○躲至廚房，拿西瓜刀抵抗，己○○、丁○○即上前與
    乙○○一同毆打丙○○，並搶下西瓜刀，致丙○○受有右側
    胸部紅腫、擦傷、左側背部紅腫、擦傷等傷害。嗣經丙○○
    之子林志安報警處理而不遂，並知悉上情。因認被告等五人
    均涉犯刑法第三百零六條第一項之侵入住宅、第三百零四條
    第一項之強制、第二百七十七條第一項之傷害及第三百四十
    六條第三項、第一項之恐嚇取財未遂等罪嫌云云。
二、本院審理結果，認原判決對被告等五人均為無罪之諭知，核
    無不當，應予維持，並引用原判決（如附件）記載之證據及
    理由。
三、檢察官上訴意旨略以：
  (一)己○○雖辯稱本件係偶發狀況，趁相約至卡拉OK之前，偕同
    乙○○、丁○○、庚○○、甲○○一同前往林宅，然案發當
    日非丙○○電知己○○前往林宅，且衡諸常情，乙○○、丁○○、庚○○、甲○○均與丙○○不熟悉，自無可能於第一
    次未受邀見面之際即進入林宅，而應該是由己○○一人入內
    與丙○○收取所積欠陳鴻章之款項，而非由被告等五人一同
    前往，欲利用人力優勢之方式，要求丙○○出面處理欠款，
    進而制止丙○○打電話報警，又分別以徒手或持棍棒毆打丙○○等情，是被告等五人應知悉案發之日前往林宅係催討債
    務，被告等五人間有犯意聯絡及行為分擔。
  (二)被告等五人未經丙○○同意即趁林志安在大門前清洗鳥籠未
    將門關閉之際，逕行進入屋內，經丙○○令渠等離開仍未離
    去之事實，業據丙○○、林志安到庭證實。又林志安與被告
    等五人並不熟悉，如依己○○所言，林志安將門打開讓渠等
    進入，衡諸常情，林志安不會隨意讓陌生人進入家中，縱林
    志安果真係被告等五人按門鈴時，將門打開，但彼與被告等
    五人既非認識，被告等五人又同時進入家中，林志安立即質
    問渠等身分，自不能以林志安開門即認有同意被告等五人進
    入林宅。況被告等五人進入客廳後，隨即遭丙○○質問，林
    志安見衝突發生立即報案處理之情形下，難認被告等五人均
    已得同意進入林宅。再從警員前往案發現場所拍得之照片，
    林宅之客廳前與車庫相連，進出需由車庫前的鐵捲門或小門
    進入，被告等五人均未經許可擅入林宅，原審逕認被告等五
    人係按電鈴進門，大可毋需應門讓被告等五人進入，顯與事
    實有違。
  (三)己○○、乙○○入內後，其餘被告分立門口等處之情況下，
    使丙○○受渠等壓迫，欲打電話報警之際，又遭己○○、乙○○制止，並受己○○、乙○○、庚○○（按：上訴書所載
    與起訴書所指係「丁○○」毆打丙○○有異）毆打無法還手
    ，其餘被告在旁亦不制止，丙○○既因被告等五人之制止而
    無法順利打電話之情況下，已使丙○○行無義務之事。
  (四)事發之際，丙○○已受有傷害，再加上林志安所證述，聽到
    乙○○、己○○分別揚言恐嚇: 「你欠人家的錢，你要不要
    處理．我不可以跟你收錢！今天如果不處理這筆錢就不放過
    你，今天若沒有錢給我，誰都不准離開」，使丙○○心生畏
    懼等情下．丙○○既與被告等五人立於敵對立場，又如何在
    二樓樓梯間以招手方式要求乙○○上二樓談判，王芬蘭又何
    必急忙趕上樓觀看丙○○之狀況？何況本案係由己○○主導
    而非乙○○，如果要談論事情，丙○○也應該找己○○而非
    乙○○。在此情況下，如何期待丙○○自願偕同乙○○上樓
    ，且丙○○下樓後，即前往廚房拿取菜刀自衛，當係彼受有
    暴力之後所為之反應，否則如係丙○○帶同乙○○上樓時，
    何以有持刀之情。是丙○○所言，係受乙○○推上樓，較堪
    採信。
  (五)證人陳鴻章證述，丙○○確有因積欠郭麗觀債務，並依債權
    移轉至陳鴻章名下，並開立本票以為擔保，雙方約定每月月
    底支付新台幣（下同）三萬元。依照事發之際為九十四年十
    月一日，及丙○○於九十四年九月十四日匯二萬元予陳鴻章
    ，於九十四年九月三十日未依約定匯款，尚積欠陳鴻章一萬
    元，己○○又何需在未發話連絡之情況下攜帶所有之本票及
    偕其餘被告前往林宅催討，其餘被告既與丙○○不熟悉，又
    何需在第一次見面即進入林宅？況丙○○積欠陳鴻章之債務
    僅有一萬元，其餘部分尚未到期，己○○亦不需要拿取全部
    之本票向丙○○一次催討，顯見被告等五人所言與常理不符
    。
  (六)被告等五人雖指稱係因丙○○持西瓜刀反抗而造成傷害云云
    ，然渠等既與丙○○不熟識，自可選擇離開現場，毋需與丙○○發生衝突。縱係為搶下丙○○手中之西瓜刀，傷害部位
    應著重手部較符常情，然觀諸丙○○受傷害部位卻為右側胸
    部紅腫（擦傷）、左側背部紅腫之傷害。顯見原審判決認定
    事實似有違誤，請將原判決撤銷云云。
四、惟按犯罪事實應依證據認定之，無證據不得認定犯罪事實，
    又不能證明被告犯罪者，應諭知無罪之判決，刑事訴訟法第
    一百五十四條第二項、第三百零一條第一項定有明文。次按
    認定犯罪事實所憑之證據，雖不以直接證據為限，間接證據
    亦包括在內；然無論直接或間接證據，其為訴訟上之證明，
    須於通常一般之人均不致於有所懷疑，而得確信其為真實之
    程度者，始得據為有罪之認定，倘其證明尚未達到此一程度
    ，而有合理性懷疑之存在，無從為有罪之確信時，自應為被
    告無罪之判決。況刑事訴訟法第一百六十一條第一項規定檢
    察官就被告犯罪事實，應負舉證責任，並指出證明之方法，
    因此，檢察官對於起訴之犯罪事實，應負提出證據及說服之
    實質舉證責任，倘其所提出之證據，不足為被告有罪之積極
    證明，或其指出證明之方法，無從說服法院以形成被告有罪
    之心證，基於無罪推定之原則，自亦應為被告無罪之諭知（
    最高法院七十六年度台上字第四九八六號、九十二年度台上
    字第一二八號判例意旨參照）。
五、經查：
  (一)原判決已綜合證人丙○○、王芬蘭、林志安、陳鴻章及戊○○（至現場處理之警員）之證詞，及卷附支票、本票、照片
    、診斷證明書等證據資料，並參酌被告等五人所供述之情節
    ，逐一說明：被告等五人前往林宅原意在索討丙○○積欠
    陳鴻章之款項，並無為自己不法所有之意圖。丙○○、王
    芬蘭、林志安本即認識己○○，並知悉被告等五人前來林宅
    之目的係意在索債，而開門讓被告等五人進入林宅，被告等
    五人並非無故侵入林宅。丙○○所提診斷證明書及彼於警
    局拍攝之照片所顯示之傷痕，核與彼指訴遭己○○、乙○○
    毆打之部位並不相同，反而與己○○、乙○○、丁○○所辯
    係丙○○在拉扯西瓜刀過程中所致生之情況相符，應認被告
    等並無傷害丙○○之犯行。乙○○係受丙○○之邀才上林
    宅二樓一節，不惟已據乙○○辯明，且與證人王芬蘭之證詞
    相符，足見丙○○指訴係遭乙○○推上樓之說法不實等情，
    因認被告等五人犯罪均不能證明。所為論斷，核與卷內證據
    資料相符，並無認定事實錯誤之情事。
  (二)關於乙○○、丁○○、甲○○、庚○○應知悉渠等與己○○
　　前往林宅係意在討債云云。查縱使被告等五人前往林宅係意
　　在討債，惟欠債本當如期清償，丙○○未依彼與債權人陳鴻
　　章之約定如期清償債務，己○○受託前去催討，除確有不法
　　行為，否則，尚難認其邀同其餘被告一同前往討債，必當然
  　屬不法犯行。
  (三)原判決已詳敘被告等五人係按電鈴，由林志安開門後始得進
    入林宅。至林宅客廳與車庫相連與否，尚與被告等五人如何
    進入林宅無涉；何況林志安係見衝突發生始報警處理，時序
    上應在被告等五人進入林宅之後，則尚不得以林志安嗣後之
    報警行為，遽認彼初未開門及未同意被告等五人進入林宅。
  (四)證人陳鴻章於原審已證稱：因丙○○於九十四年九月十四日
    僅匯款二萬元，尚有一萬元未為清償，丙○○請彼去收，彼
    即於九十四年十月一日交付本票一紙予己○○，請己○○前
    往收取等語明確。上訴意旨稱己○○攜帶丙○○開立予陳鴻
    章之全部本票向丙○○催討債務云云，質疑被告等五人前往
    林宅之動機，顯有誤會。
六、從而，原審以檢察官所舉之證據，尚不足以證明被告等五人
    有侵入住宅、強制、傷害及恐嚇取財未遂等犯行，而為被告
    等五人均無罪之判決，經核其認事用法及證據之取捨，並無
    違誤。檢察官上訴意旨所陳各節，仍無從使本院形成被告有
    罪之心證，檢察官之上訴為無理由，應予以駁回。
據上論斷，應依刑事訴訟法第三百六十八條、第三百七十三條，
判決如主文。
本案經檢察官羅松芳、游明仁到庭執行職務。
中　　華　　民　　國　　96　　年　　12　　月　　25　　日
　　　　　　　　　刑事第二十庭  審判長法　官  楊貴雄
　　　　　　　　　　　　　　　　　    法　官  鄧振球
　　　　　　　 　 　　　　　　　　　　法　官  林立華
以上正本證明與原本無異。
不得上訴。
                                      書記官  廖月女
中　　華　　民　　國　　96　　年　　12　　月　　25　　日
